臺中高等行政法院裁定　　　　　　　　　　　　　九十三年度訴字第四八三號
　　原　　　告　中華民國全國教師會
　　代　表　人　甲○○
　　原　　　告　丙○○
　　原　　　告　丁○○
　　原　　　告　戊○○
　　原　　　告　乙○○
　　兼　共　同　　　　　　　　.
　　訴訟代理人
　　被　　　告　臺灣省政府
　　代　表　人　己○○
　　訴訟代理人　潘宏坤 律師
右當事人間因有關教育事務事件，原告不服行政院中華民國九十三年七月二十八日院
臺訴字第○九三○○八七一一二號訴願決定，提起行政訴訟。本院裁定如左︰
    主　文
原告之訴駁回。
訴訟費用由原告負擔。
    理　由
一、按「訴狀送達後，原告不得將原訴變更或追加他訴。但經被告同意，或行政法院
    認為適當者，不在此限。」行政訴訟法第一百十一條第一項定有明文。本件原告
    起訴狀訴之聲明除撤銷訴訟外，餘為：「被告應聘請全國教師會所派出之代表丙
    ○○、乙○○、丁○○、戊○○等四人為台灣省教師申訴評議委員會之委員。」
    嗣於言詞辯論期日請求更正為：「被告應作成遴選全國教師會所派出之代表丙○
    ○、乙○○、丁○○、戊○○等四人為台灣省教師申訴評議委員會之委員之行政
    處分。」經查，依原告起訴狀所載其上開聲明係依據行政訴訟法第五條規定提起
    「應為特定內容之行政處分之訴訟」，是原告上開更正僅係使其原聲明更為明確
    ，並未變更訴訟標的，其性質上亦非訴之變更，被告於此並無不同意之權，應准
    原告更正此部分之聲明。
二、次按「人民因中央或地方機關之違法行政處分，認為損害其權利或法律上之利益
    ，經依訴願法提起訴願而不服其決定者，得向高等行政法院提起撤銷訴訟」、「
    人民因中央或地方機關對其依法申請之案件，於法令所定期間內應作為而不作為
    ，認為其權利或法律上利益受違法損害者，經依訴願程序後，得向高等行政法院
    提起請求該機關應為行政處分或應為特定內容之行政處分之訴訟。人民因中央或
    地方機關對其依法申請之案件，予以駁回，認為其權利或法律上利益受違法損害
    者，經依訴願程序後，得向高等行政法院提起請求該機關應為行政處分或應為特
    定內容之行政處分之訴訟。」行政訴訟法第四條第一項、第五條分別定有明文。
    而前開條文所謂之行政處分，依訴願法第三條第一項規定係指中央或地方機關就
    公法上具體事件所為之決定或其他公權力措施而對外直接發生法律效果之單方行
    政行為而言，準此，提起撤銷訴訟及課予義務訴訟，均以其對象係行政處分為前
    提，若政府機關所為非屬行政處分或非可請求政府機關為行政處分者，遽行提起
    撤銷訴訟或課以義務訴訟，則其訴不備訴訟要件，依行政訴訟法第一百零七條第
    一項第十款之規定，其訴不合法，應以裁定駁回其訴。
三、本件原告中華民國全國教師會（以下簡稱全國教師會）於民國（以下同）九十三
    年一月二十九日主動推派丙○○、乙○○、丁○○、黃金宏等四人為全國教師會
    之申訴評議委員代表，隨後得知黃金宏已為被告遴聘決定名單之一員，乃於同年
    二月六日以九三全教組字第九三○四四號函，聲稱同年一月二十九日推派黃金宏
    之推派函作廢，另行推派丙○○、乙○○、丁○○、戊○○等四人為全國教師會
    代表，經被告於同年二月十九日以府文教字第○九三○○○一六二五號函復原告
    ，被告已完成改聘，原告二月六日重新推派之四名代表礙於經費有限，請容於下
    屆再予考量。原告不服，向行政院提起訴願，經訴願決定不受理，原告猶表不服
    ，遂提起本件行政訴訟，聲明請求判決：1.訴願決定及原處分均撤銷。2.被告應
    作成遴選全國教師會所派出之代表丙○○、乙○○、丁○○、戊○○等四人為台
    灣省教師申訴評議委員會之委員之行政處分等情。
四、惟按教師申訴評議委員會委員之聘任，尚待受聘者同意應聘，核屬公法上契約行
    為之一部分，其委員之遴聘並非就公法上具體事件所為之決定，亦非對外直接發
    生法律效果之單方行政行為，自非行政處分。原告於起訴狀亦表明有關被告遴選
    聘任教師申訴評議委員會委員，其聘任者與受聘者之間係屬公法上之契約關係（
    見該狀第四頁），乃原告又主張被告遴選後之聘任函性質上為行政處分，顯然自
    相矛盾，不足採取。至本件系爭被告九十三年二月十九日府文教字第○九三○○
    ○一六二五號函，如前所述係被告答復原告全國教師會之推派代表函，其內容略
    以：該府已本於權責完成台灣省教師申訴評議委員會之委員之改聘，原告九十三
    年二月六日重新推派之四名代表礙於經費有限，請容於下屆再予考量等語。經核
    ，該函內容僅為改聘作業業已完成之事實陳述，以及未能依該推派函再予聘任之
    理由說明，其性質上為觀念通知或意思通知，尚不對外發生准駁之法律上效果，
    即難謂其屬行政處分性質。原告訴請撤銷，顯非合法，應予駁回。另原告訴請被
    告應作成「遴選全國教師會所派出之代表丙○○、乙○○、丁○○、戊○○等四
    人為台灣省教師申訴評議委員會之委員之行政處分」，基於前開說明，此一聘任
    委員之行為非屬行政處分，自不得依行政訴訟法第五條規定提起課予義務訴訟，
    此部分雖經本院當庭闡明，原告仍堅持提起課予義務訴訟，其此部分訴訟亦非合
    法，應予駁回。
五、依行政訴訟法第一百零七條第一項第十款、第一百零四條、民事訴訟法第九十五
    條、第七十八條，裁定如主文。
中　　華　　民　　國　　九十三　　　年　　　十二　　　月　　二十三　　　日
                 臺 中 高 等 行 政 法 院   第 二 庭
                                審 判 長 法  官　王　茂　修
                                         法  官　莊　金　昌
                                         法  官　許　金　釵
右正本證明與原本無異。
如不服本裁定，應於裁定送達後十日內以書狀敘明理由，經本院向最高行政法院提起
抗告（須依對造人數附具繕本）；並應預繳送達用雙掛號郵票三九○元（三十四元及
五元郵票各十份)。
中　　華　　民　　國　　九十三　　　年　　　十二　　　月　　二十四　　　日
　　　　　　　　　　　　　　　　　　 法院書記官　孫  庠  熙
